臺灣高等法院高雄分院刑事裁定　　　　　　　　　　　九十一年度聲再字第二四號
　　再審聲請人
　　即受判決人　甲○○
右列聲請人因偽造文書案件，對於本院九十年度上易字第一二八四號中華民國九十年
月十二日廿五確定判決（臺灣高雄地方法院九十年度易字第一六八號、臺灣地方法院
檢察署八十九年度偵字第二三六七號），聲請再審，本院裁定如左：
      主      文
再審之聲請駁回。
      理      由
一、聲請意旨略稱：(一)聲請人即被告與告訴人康台生交往期間罹患嚴重精神官能性憂
    鬱症，常出現不實幻想及思考，有診斷證明書一紙（出具日期九十一年二月一日
    ）可按，因此才認土地及建物權狀遺失，而向地政機關申請補發；縱認犯罪，被
    告係心神喪失或精神耗弱之人，行為自屬不罰或減輕其刑，此乃確實並足認被告
    應受無罪或輕於輕於原判決所認罪名判決之新證據，自得依刑事訴訟法第四百二
    十條第一項第六款規定聲請再審。(二)告訴人實係擅自竊取被告所保管之房地所有
    權狀，未獲被告授權，逕偽刻被告印鑑章，並持以辦理系爭房地之抵押權記，業
    經被告對告訴人提起不當得利民事訴訟，目前由鈞院審理並聲請鑑定相關印文事
    項中（九十年度上更(一)字第六號），被告自得認該權狀已遺失，而向地政機關申
    請補發，即無犯罪可言，自應俟民事庭鑑定結果，方得作為判決依據，爰依刑事
    訴訟法第四百二十條第一項第一款規定聲請再審。(三)被告於八十六年十二月二日
    發現家中失竊，即向高雄市警察局三民分局鼎金派出所報案，並經鈞院調得報案
    紀錄附卷，足證被告非任意向地政機關申請補發土地所有權狀，原審法院對此重
    要證據漏未審酌，爰依刑事訴訟法第四百二十一條規定聲請再審。
二、查有罪之判決確定後，為受判決人之利益聲請再審，必其聲請之理由合於刑事訴
    訟法第四百二十條第一項所定情形之一及第四百二十一條有足以影響於判決之重
    要證據漏未審酌者，始准許之。經查：
(一)、被告罹患精神官能性憂鬱症，於八十七年、九十年、九十一年間，五次前往高雄
    仁愛之家附設醫院門診，固據提出診斷證明書一紙為證，惟按刑事訴訟法第四百
    二十條第一項第六款規定所稱「確實新證據」，固非以絕對不須經過調查程序為
    條件，然必須可認為確實足以動搖原確定判決，而為受判決人有利之判決者為限
    （最高法院三十三年抗字第七０號判例參照）；前開判決確定後方出具之診斷證
    明書僅泛載被告罹患「精神官能性憂鬱症」，且於八十七年、九十年、九十一年
    之近五年期間，僅門診治療五次，依其精神憂鬱症狀及程度，客觀上難認對被告
    意識能力構成絕對干擾，與本件被告以權狀遺失為由不實申請補發權狀之犯罪事
    實，已難認構成直接影響，況被告於原確定判決偵審程序中，亦未見有意識陷於
    心神喪失情事，而以權狀遺失為由，向地政機關申請補發之法律行為及判斷權狀
    是否遺失事項，客觀上非意識某種程度清楚者，無以為之，自亦難認原確定判決
    所認定之犯罪時間（即八十六年四月、八十六年九月、八十七年十月間）所為犯
    罪之決意，係導因於被告所患「精神官能性憂鬱症」所洐生心神喪失情事，是上
    開診斷證明書顯無以證明被告犯罪行為時心神喪失，自無使被告獲無罪判決之可
    能，即與再審要件不合。或謂上開診斷證明書可用以證明被告行為時有精神耗弱
    之情；然刑事訴訟法第四百二十條第一項第六款所謂「應受輕於原判決所認罪名
    」，係指應受較輕罪名之判決而言，至宣告刑之輕重，乃量刑之問題，不在本款
    所謂罪名之內（最高法院五十六年台抗字第一０二號判例參照），而有關行為時
    是否精神耗弱，依刑法第十九條第二項規定，僅「得減輕其刑」，其影響亦僅係
    最後宣告刑之輕重問題，而與罪名無關，是亦不符再審要件。
(二)、又引原判決所憑證物已證明其為偽造或變造者（即刑事訴訟法第四百二十條第一
    項第二款情形），其證明以經判決確定或其刑事訴訟不能開始或續行非因證據不
    足者為限，刑事訴訟法第四百二十條第二項定有明文。本件並無任何原確定判決
    所憑證物，業經判決確定係屬偽造，或原確定判決所憑證物，已經提起或得提起
    刑事訴訟程序之情形，被告所稱另案不當得利民事訴訟中有印鑑待鑑定一節，自
    無以引為符再審聲請要件之依據。
(三)、至被告於八十六年十二月二日曾以失竊為由，向高雄市警察局三民分局鼎金派出
    所報案一節，固經有報案紀錄在卷可稽。然依刑事訴訟法第四百廿一條規定聲請
    再審，其所憑漏未審酌之證據，必也「足生影響於判決之重要證據」。查被告報
    案紀錄固載及「竊盜」一節，然，報案紀錄既未言明係失竊何物，有高雄市政府
    警察局三民第二分局員警工作紀錄簿附於本院卷（九十年度上易一二八四號卷）
    可按，其時間又係八十六年十二月二日，後於原確定判決所認定被告於八十六年
    九月廿二日以建物所有權狀遺失為由向地政機關申請補發新權狀之時間，自不足
    引以為其無此部分犯罪故意之翻案依據；另告訴人曾於八十七年十月六日以存證
    信函告知被告「如再辦理權狀遺失申請補發，則其將訴諸法律」，乃原確定判決
    所另認定之事實（詳原確定判決正本事實欄第三頁第一、二行），被告自難再引
    前開八十六年十二月二日之報案紀錄，據以證明其主觀上確信由告訴人保管中之
    相關土地所有權狀遺失，該報案紀錄縱能證明報案之事實，亦難認足生影響於原
    確定判決之判斷，此部分聲請理由亦非正當。
(四)、綜上論述，本件聲請人所舉聲請再審之理由，核與上引法條所定無一相符，應認
    為無再審理由，爰依同法第四百三十四條第一項，裁定如主文。
中      華      民      國    九十一    年      二      月     二十     日
                              臺灣高等法院高雄分院刑事第八庭
                                  審判長法官  郭雅美
                                        法官  張盛喜
                                        法官  洪兆隆
右正本證明與原本無異。
不得抗告。
                                      書記官  吳福連
中    華    民    國     九十一     年       二       月     二十一     日
                                                                        Ｆ
